【裁判字號】    97,消債更,122
【裁判日期】    980122
【裁判案由】    更生事件
【裁判全文】
臺灣花蓮地方法院民事裁定           97年度消債更字第122號
聲  請  人  甲○○
上列當事人因消費者債務清理事件聲請更生，本院裁定如下：
    主  文
聲請駁回。
聲請費用由聲請人負擔。
    理  由
一、本件聲請意旨略以：聲請人以債養債，負擔不了高額利息，
    於民國95年與最大債權銀行達成協商，每月除須依協商條件
    還款約新台幣（下同）9,573元，另需清償未加入協商之玉
    山銀行每月5,000元。疏料，在勉力還款一年後，因身為家
    庭經濟支柱的父親（即聲請人弟崔太平之父崔英發）竟於96
    年7月發生休克，急診至門諾醫院住加護病房，並接受器官
    切除手術及插管治療，為期3個月後轉院至鳳林鄉榮民醫院
    治療，直至該年11月6日往生，前開父親治療期間，家庭頓
    失經濟來源外，聲請人更因父親的醫療費用向訴外人林志信
    借款，而背負15萬元之債務，亦因家中的母親及兄弟三人均
    為智障，日常生活支出均須仰賴聲請人，故聲請人為償還借
    款及維持家中生活開支，實有依協商條件履行之困難，聲請
    人違反協商約定係有不可歸責於己事由，致履行顯有重大困
    難，爰依上開條例第151條但書之規定聲請更生等語。
二、按債務人與金融機構協商成立者，不得聲請更生或清算，但
    因不可歸責於己之事由，致履行顯有重大困難者，不在此限
    ；本條例施行前，債務人依金融主管機關協調成立之中華民
    國銀行公會會員辦理消費金融案件無擔保債務協商機制與金
    融機構成立之協商，準用前項之規定，消費者債務清理條例
    第151條第5項、第6項分別定有明文。又聲請更生或清算不
    合程式或不備其他要件者，法院應以裁定駁回之，但其情形
    可以補正者，法院應定期間先命補正，復為同條例第8條所
    明定。
三、經查：
  (一)本院前於97年10月16日通知聲請人於15日內補正「聲請人之
    母武阿柑、兄袁正吉及弟崔太平94年至96年度綜合所得稅各
    類所得資料清單、總歸戶財產清單，聲請前二年迄今之財產
    、收入、支出之增減變動情形，如有不動產，請一併提出94
    年至97年之不動產所有權異動資料。」，該裁定業於97年10
    月22日合法送達聲請人，有送達證書在卷足稽，惟聲請人迄
    今猶未補正，致本院無從審酌聲請人母武阿柑、兄袁正吉及
    弟崔太平，是否確係無資力致不能維持生活之人，而有受聲
    請人扶養之必要，揆諸前開規定，聲請人本件更生之聲請，
    自非合法。
  (二)再者，聲請人主張前於消費者債務清理條例施行前，依金融
    主管機關協調成立之中華民國銀行公會會員辦理消費金融案
    件無擔保債務協商機制與金融機構成立協商，雙方約定聲請
    人每月應償還款項合計為9,573元等情，有債務協商協議書
    及無擔保債務還款計畫附卷可稽。又聲請人現今處於毀諾狀
    態之事實，業經國泰世華商業銀行於97年3月3日向財團法金
    融聯合徵信中心告知，此有財團法金融聯合徵信中心當事人
    綜合信用報告在卷可參（見本院卷第42頁）。
  (三)聲請人固主張其因治療其弟崔太平之父崔英發，自96年7 月
    起至9月間向訴外人林志信借款15萬，並因此需扶養罹患重
    度智障之母親武阿柑、中度智障之兄袁正吉及輕度智障之弟
    崔太平等情，然查，崔英發於95年11月6日業已死亡，此有
    本院依職權調取個人基本資料查詢結果表在卷可稽，是聲請
    人所述崔英發就醫及死亡導致其借貸及扶養費用加重之情形
    ，均係發生於與銀行協商成立（即95年12月29日）之前，自
    屬聲請人協商前審究自身之還款能力得考量之因素，即非協
    商成立後不可歸責於己，致履行有重大困難之事由。
  (四)綜上，聲請人未按期補正應提出之資料及證據，且本件聲請
    人亦無不可歸責於己，致履行顯有重大困難之事由，本院即
    無從任由聲請人恣意選擇毀諾而准予更生之理，故本件更生
    之聲請為無理由，應予駁回，爰裁定如主文。
中    華    民    國    98    年    1     月    22    日
                        臺灣花蓮地方法院民事庭
                            法      官  陳燁真
以上正本係照原本作成。
如不服本裁定，應於裁定送達後10日內向本院提出抗告狀（應抄
附繕本），並繳納抗告費新臺幣壹仟元。
中    華    民    國    98    年    1     月    23    日
                            法院書記官  陳蓮茹


司法院資訊處製作；財團法人民間司法改革基金會備份。
